臺灣臺中地方法院刑事裁定　　　　　　　94年度聲判字第28號
聲　請　人
即　告訴人　乙○○
代　理　人　甲○○律師
被　　　告　丙○○
上列聲請人因告訴被告涉嫌業務過失傷害案件，不服臺灣高等法
院臺中分院檢察署檢察長駁回再議之處分（九十四年度上聲議字
第四五二號），聲請交付審判，本院裁定如左：
    主  文
聲請駁回。
    理  由
一、按告訴人不服上級法院檢察署檢察長或檢察總長認再議為無
    理由而駁回之處分者，得於接受處分書十日內委任律師提出
    理由狀，向該管第一審法院聲請交付審判；法院認交付審判
    之聲請不合法或無理由者，應駁回之，刑事訴訟法第二百五
    十八條之一、第二百五十八條之三第二項前段分別定有明文
    。
二、聲請交付審判意旨詳如附件刑事聲請交付審判狀及刑事聲請
    交付審判補充理由狀所載。
三、本件聲請人即告訴人乙○○（下稱聲請人）以被告丙○○涉
    犯業務過失傷害案件，向臺灣臺中地方法院檢察署檢察官提
    出告訴，經該檢察官為不起訴處分（九十三年度調偵字第三
    三一號）後，告訴人不服，聲請再議，亦經臺灣高等法院臺
    中分院檢察署檢察長以再議為無理由而駁回再議（九十四年
    上聲議字第四五二號）等情，業經本院調取上開偵查卷宗審
    閱無訛。
四、經查：
  (一)刑事訴訟法於民國九十一年二月八日修正公布，新增前揭第
    二百五十八條之一規定告訴人得向法院聲請交付審判，此乃
    對於檢察官不起訴或緩起訴裁量權制衡之一種外部監督機制
    。此時，法院僅在就檢察官所為不起訴或緩起訴之處分是否
    正確加以審查，以防止檢察機關濫權。依此立法精神，法院
    就聲請交付審判案件之審查，所謂「得為必要之調查」，其
    調查證據之範圍，自應以偵查中曾顯現之證據為限，不可就
    告訴人新提出之證據再為調查，亦不可蒐集偵查卷以外之證
    據。又依新修正刑事訴訟法第二百六十條對於不起訴處分已
    確定或緩起訴處分期滿未經撤銷者得再行起訴之規定，其立
    法理由說明，本條所謂不起訴處分已確定者，係包括聲請法
    院交付審判復經駁回者之情形在內，則法院就聲請交付審判
    案件之審查，所謂「得為必要之調查」，其調查證據範圍，
    自更應以偵查中曾顯現之證據為限，不得就告訴人新提出之
    證據再為調查，亦不可蒐集偵查卷以外之證據；否則，將與
    刑事訴訟法第二百六十條之再行起訴規定，混淆不清，先予
    敘明。
  (二)聲請人固指稱：依澄清醫院病歷記載，被告於九十二年八月
    六日術後評估「術後X光右側鋼釘有可能太長，檢查病人踝
    關節OK，告知必須追蹤X光，可能必須換短」。被告又於九
    十二年八月十五日聲請人出院時建議聲請人：先坐輪椅，柺
    杖助行，儘量不要施力，回診追蹤，密切觀察右踝關節，足
    認被告於術後隔天即已注意到打入右側之鋼釘有可能太長，
    則被告顯已明知鋼釘太長，何以未於手術時注意，應有過失
    云云。惟原偵查檢察官針對此點，經向澄清醫院調閱聲請人
    急診、手術及住院之病歷及護理記錄，查知聲請人係於九十
    二年八月五日下午五時許，因車禍受傷，經送至澄清醫院中
    港分院急診室，由被告診斷為左、右兩側脛骨開放性骨折，
    右側為第三A型開放性骨折，骨折位於脛骨下三分之一處，
    左側為第一型開放性骨折，並於九十二年八月五日晚間九時
    三十分許至翌日即九十二年八月六日凌晨零時三十分許，為
    聲請人施行兩腳傷口清創及骨折開放性復位、鋼釘內固定手
    術，右側先進行手術，使用直徑10mm、長度330mm之骨髓內
    釘固定，左側則使用長度315mm之骨髓內釘，且術後X光片顯
    示右側鋼釘有可能太長，但檢查聲請人踝關節活動正常，故
    告訴聲請人必須追蹤X光，可能必須將鋼釘換短。九十二年
    八月十四日，聲請人常在未使用助行器的情形下，下床活動
    ，經護理師告知應避免上述情形，下床宜以輪椅代步。嗣聲
    請人於九十二年八月十五日出院，醫囑建議門診回診再行拆
    線，並回診追蹤密切觀察右踝關節。九十二年八月二十日，
    聲請人回診門診追蹤並拆線，再由被告為聲請人預約九十二
    年九月三日回診追蹤X光，惟其後聲請人並未回診等事實。
    檢察官又檢附相關資料送行政院衛生署醫事審議委員會鑑定
    被告醫療行為是否有疏失，鑑定意見認：「開放性骨折的傷
    口感染率較高，尤其是第三型開放性骨折感染率更高，因此
    一般要求宜於受傷後八小時內清理傷口以降低感染率，雖然
    病患於手術後三個月仍有右小腿下段的蜂窩組織炎，但鍾醫
    師已在家屬未出現情形下為減少開放性骨折傷口感染盡最大
    的努力，治療上未有缺失。有關右小腿持續腫脹部份，依九
    十二年十一月十日之照片判斷，右小腿下段應屬蜂窩性組織
    炎，且位於之前的開放性傷口周圍，其成因與先前的開放性
    骨折傷口有絕對性的關係，且病患長時間使用未經消毒之中
    藥藥膏敷於該處，增加了傷口感染及接觸性皮膚炎的機會，
    且未尋求正統之醫療照護，因此其右小腿下段蜂窩性組織炎
    應與醫療缺失無關。至於為何第二次手術後會消腫，可能與
    第二次住院中的注射抗生素、臥床、減少行走及停用中藥藥
    膏有關，與更換鋼釘手術的關係應較小。至於鋼釘突出至踝
    關節部分‥‥就九十二年八月於澄清醫院住院之記載，當時
    病患踝關節活動正常，且使用柺杖行走狀況良好，判斷此時
    應尚無鋼釘突出至踝關節之現象，但病患因無家屬照料需自
    行下床，雖經醫療人員教育右腳不可負重，仍有未使用助行
    器即下床行走之紀錄，如此則有骨折處因受力導致骨折間距
    縮短，或骨折處因擠壓導致骨質吸收後縮短之危險。一旦上
    述情形發生，則可能導致鋼釘穿出踝關節之情形發生。若及
    時發現，則可以儘早替換較短鋼釘解決，病人於八月二十日
    拆線後即未有繼續返診之記錄。但無論哪一種固定方法，脛
    骨下段骨折於手術後均不宜過早負重。此案發生鋼釘穿出至
    踝關節情形除鋼釘長度選擇外，術後病患配合亦極為重要，
    醫師處置部分並無疏失之處」等情。檢察官因而認定聲請人
    於手術後三個月，固產生右小腿下段蜂窩性組織炎，惟因被
    告於醫療過程並無未盡醫療注意之過失，且有合理可疑係因
    聲請人未使用助行器即下床行走，致骨折間距縮短或骨質吸
    收後縮短，其後復未繼續返診追蹤及採用正統醫療照護所致
    ，本於無罪推定原則，尚難遽以罪責相繩，復查無其他積極
    證據足認被告涉有業務過失傷害之犯行，應認其罪嫌不足，
    進而為被告不起訴之處分。本院審核原偵查檢察官就本件被
    告執行醫療業務是否有疏失，及聲請人於手術後三個月所產
    生之右小腿下段蜂窩性組織炎，與被告之醫療行為，二者間
    是否有因果關係，暨其他聲請人所指摘不利於被告之事證，
    既已詳為調查，且原不起訴處分書所載被告犯罪嫌疑不足之
    理由，亦無違背經驗法則、論理法則或其他證據法則之處，
    則聲請人徒執前詞，指原不起訴處分書有所違誤，自屬無據
    。
  (三)至聲請人雖提出「聯合優華骨髓內釘系統」，欲證明尚有其
    他規格之鋼釘適合聲請人之傷勢使用，並聲請本院向中國醫
    藥大學附設醫院查明：1.聲請人有無施打抗生素？2.聲請人
    之右腳關節之腫脹與鋼釘突出是否有關？復聲請本院檢齊含
    X光片在內之相關資料，再送臺灣大學附設醫院鑑定。然因
    聲請人前於偵查程序並未提出上開文件及調查證據之聲請，
    揆諸首開說明，該文件自不在本件聲請交付審判所得審查之
    範圍內，本院亦無從依其聲請而為函查或鑑定，併予敘明。
五、綜上所述，原不起訴處分書並無聲請人所指違誤之處。此外
    ，經本院審閱偵查卷宗全卷，認聲請人於偵查中所指摘不利
    被告之事證，業經檢察官詳為調查，且原不起訴處分書所載
    理由，亦無違背經驗法則、論理法則或其他證據法則之處，
    聲請人聲請交付審判，為無理由，應予駁回。
據上論斷，依刑事訴訟法第二百五十八條之三第二項前段，裁定
如主文。
中　　華　　民　　國　　94　　年　　12　　月　　26　　日
                  刑事第十二庭  審判長法  官  王鏗普
                                      法  官  莊深淵
                                      法  官  羅智文
上正本證明與原本無異。
不得抗告。
                                      書記官  孫立文
中　　華　　民　　國　　94　　年　　12　　月　　26　　日
